臺灣高雄地方法院刑事判決　　　　　　　　　　　　　　九十年度訴字第九二一號
　　公　訴　人　臺灣高雄地方法院檢察署檢察官
　　被　　　告　甲○○
　　指定辯護人　本院公設辯護人　丙○○
右列被告因毒品危害防制條例案件，經檢察官提起公訴（八十九年度偵字第一八三四
七、一九八八二號），本院判決如左：
    主  文
甲○○連續意圖販賣而持有第一級毒品，累犯，處有期徒刑拾肆年，褫奪公權拾年；
扣案之海洛因玖包（合計淨重壹佰零捌點伍肆公克）、第二級毒品安非他命捌包（驗
後毛重壹仟壹佰拾點陸陸公克），均沒收銷燬之，扣案之毒品研磨機壹台、壓模
機壹台、電子秤貳台、插電式加熱器壹支、計算機壹台、削尖塑膠吸管貳支及分裝毒
品用夾鏈袋貳批，均沒收。又轉讓第一級毒品，累犯，處有期徒刑壹年肆月。又行使
偽造私文書，足以生損害於他人，累犯，處有期徒刑拾月；偽造之房地租賃契約書及
議價委任書上偽造之「乙○○」署押共貳枚，均沒收。應執行有期徒刑拾伍年陸月，
褫奪公權拾年，扣案之海洛因玖包（合計淨重壹佰零捌點伍肆公克）、第二級毒品安
非他命捌包（驗後毛重壹仟壹佰拾點陸陸公克），均沒收銷燬之，扣案之毒品研
磨機壹台、壓模機壹台、電子秤貳台、插電式加熱器壹支、計算機壹台、削尖塑膠吸
管貳支、分裝毒品用夾鏈袋貳批，及偽造之房地租賃契約書及議價委任書上偽造之「
乙○○」署押共貳枚，均沒收。
    事  實
一、甲○○曾因違反麻醉藥品管理條例案件，經法院判處徒刑五年二月，於民國八十
    八年二月十二日假釋期滿執行完畢，猶不知悔改，於八十九年六月間某日，於鳳
    山市○○路上拾獲乙○○之身分證一枚，竟意圖為自己不法之所有，將之侵占入
    己，並於高雄縣鳳山市○○路○段二０一之三號十一樓住處，將該枚身分證換貼
    自己之照片，加以變造，再於八十九年六月二十七日，持變造之乙○○身分證而
    冒用乙○○之名義向周振輝承租高雄市左營區○○○路二六二號三樓之一之房屋
    ，並偽造乙○○之姓名及指印於房地租賃契約及議價委任書上，足生損害於乙○
    ○；又基於概括之犯意，意圖販賣而持有第一級毒品海洛因三包（合計淨重四三
    ．六０公克）、第二級毒品安非他命二包（驗後毛重五八．０二公克）、毒品研
    磨機一台、壓模機一台、電子秤一台、插電式加熱器一支、計算機一台、削尖塑
    膠吸管二支、分裝毒品用夾鏈袋一批等物，並將之藏置於其上開租住處，嗣於八
    十九年七月五日上午四時五十分許，適有沈奇龍及黃必成（檢察官另案偵辦）前
    往上開住處時為警當場查獲，並扣得上開毒品等物。又承同一概括之犯意，意圖
    販賣而持有海洛因六包（合計淨重六四．九四公克）、安非他命六包（合計驗後
    毛重一０七五．六四公克）、電子秤一具、夾鏈袋一批（共二０七個）等物，並
    將之藏置於高雄市鼓山區○○○路一０四一巷十一號二十三樓李維仁（檢察官另
    案偵辦）住處；甲○○並於八十九年九月二日下午某時，在李維仁上開住處無償
    提供海洛因一包（淨重０‧四七公克）、安非他命一包（驗後毛重二．一四公克
    ）予李維仁施用。嗣於同年九月二日下午十時許，李維仁持手提袋一個（內裝甲
    ○○所有之安非他命一包（淨重一００九．八五公克）在高雄市鼓山區○○○路
    一０四一巷十一號住處前為警當場查獲，並於上開李維仁住處逮獲甲○○及扣得
    上開毒品等物。
二、案經高雄市政府警察局移送台灣高雄地方法院檢察署檢察官偵查起訴。
    理  由
一、訊據被告甲○○固坦承持有上開毒品等物及變造乙○○身分證及偽造乙○○姓名
    、指印等情，惟矢口否認有何販賣毒品意圖及轉讓毒品犯行，辯稱：伊沒有送毒
    品給李維仁，而持有那麼多毒品是因一起買比較便宜，一公斤的安非他命是綽號
    「阿德」的人欠伊二十幾萬元，沒有錢還，拿給伊抵帳的，電子秤是要稱重用的
    ，夾鏈袋是伊要分裝毒品用的云云。然查：
（一）警方於八十九年七月五日上午四時五十分許，在高雄市左營區○○○路二六二
      號三樓之一被告租住處所查獲之第一級毒品海洛因三包（合計淨重四三．六０
      公克）、第二級毒品安非他命二包（驗後毛重五八．０二公克）、毒品研磨機
      一台、壓模機一台、電子秤一台、插電式加熱器一支、計算機一台、削尖塑膠
      吸管二支、分裝毒品用夾鏈袋一批等物；及八十九年九月二日下午十時許，在
      高雄市鼓山區○○○路一０四一巷十一號所查獲之海洛因六包（合計淨重六四
      ．九四公克）、安非他命六包（合計驗後毛重一０七五．六四公克）、電子秤
      一具、夾鏈袋一批（共二０七個）等物，被告均坦承為其所有，復有上開物品
      扣案可稽，而扣案物品經送鑑驗結果，分別含有海洛因成分或甲基安非他命成
      分，亦有法務部調查局鑑驗通知書二紙、高雄醫學院附設中和紀念醫院檢驗報
      告單七紙附卷可憑，被告持有海洛因、安非他命等毒品，至為灼然。
（二）被告雖辯稱上開毒品係伊要買來自己施用云云。惟被告持有上開巨量之毒品，
      已遠超過一般施用毒品者所持有之數量，參諸被告持有之毒品海洛因及安非他
      命，均分裝成數包，而非集合成一包，同時查獲之電子秤及夾鏈袋等物，被告
      亦供稱係用以毒品之秤重、分裝（詳本院九十年九月十八日筆錄），而夾鏈袋
      數量甚多，如被告持有上開海洛因及安非他命係供己施用，應無另備大量空夾
      鏈袋之必要，且被告於警訊供稱其駕駛計程車為業，每日所得約新台幣二千元
      ，生活並非寬裕，自當以量力購買少量毒品以求解癮，始符常情，惟其卻願意
      花費鉅資購買遠超過施用毒品者短期所需之施用量，是雖查無積極證據證明被
      告係以販賣之意圖販入上開海洛因及安非他命，然由所查獲之毒品數量、分裝
      工具等物品，且已然進行分裝，被告持有上開海洛因及安非他命後，有出賣圖
      利之意圖，應可認定。
（三）被告於八十九年九月二日下午某時，在李維仁上開住處無償提供海洛因一包（
      淨重０‧四七公克）、安非他命一包（驗後毛重二．一四公克）予李維仁等情
      ，業據被告於警訊中供述屬實，核與證人李維仁於警訊中證述情節相符，雖被
      告嗣於偵查中及本院審理中均否認無償提供毒品予李維仁，而證人李維仁於偵
      查中亦翻異前詞，轉稱毒品非被告所提供云云。然無償轉讓毒品罪責非輕，如
      被告無提供海洛因及安非他命予證人李維仁，斷無於警訊中捏造不利於己之事
      實，使自己陷於遭國家追訴危機之道理。再者，被告為警查獲之地點即為被告
      向證人李維仁借住之處所，此為被告所坦認，且李維仁於警訊中陳稱未向被告
      收取租金等情，足認被告與李維仁間情誼非淺，李維仁並無設詞陷構被告於罪
      之動機及道理。綜上，應以被告及證人李維仁於警訊中之供述為可採，其等嗣
      後翻異前供，無非係卸責及迴護之詞。又於李維仁之房間所查扣，由被告所提
      供予李維仁之白色粉末及結晶，經送鑑驗結果，分別含有海洛因成分或甲基安
      非他命，有法務部調查局鑑定通知書（附於八十九年度偵字第一九八八二號偵
      查卷第三十七頁）及高雄醫學院附設中和紀念醫院檢驗報告單（附於同上卷第
    三十四頁）各一紙在卷可按，被告有轉讓毒品海洛因及安非他命之犯行，可堪
      認定。
（四）綜上所述，被告辯核係卸責之詞，不足採信。此外，復有偽造之房地租賃契約
      及議價委任書附卷可資佐證，被告侵占離本人持有之物、行使變造特種文書、
      偽造文書、意圖販賣而持有及轉讓第一級毒品海洛因、第二級毒品安非他命之
      犯行，均堪認定。
二、按身分證屬刑法第二百十二條之特種文書，而議價委任書及房地租賃契約書均為
    具私法效果之意思表示，係屬私文書無訛。故核被告所為係犯毒品危害防制條例
    第五條第一項之意圖販賣而持有第一級毒品罪、同條第二項之意圖販賣而持有第
    二級毒品罪、同條例第八條第一項轉讓第一級毒品罪、第二項之轉讓第二級毒品
    罪、刑法第三百三十七條侵占離本人所持有之物罪、刑法第二百十六條、第二百
    十二條之行使變造特種文書罪、刑法第二百十六條、第二百十條之行使偽造私文
    書罪（起訴法條雖未援引刑法第第二百十六條、第二百十條之行使偽造私文書罪
    ，然起訴事實已對被告該等犯行有所敘述，顯係漏引）。被告變造特種文書及偽
    造署押、偽造私文書之行為，分別為其後行使變造特種文書及行使偽造私文書之
    高度行為所吸收，均不另論罪。其先後二次意圖販賣而持有第一級毒品及意圖販
    賣持有第二級毒品之行為，均時間緊接，所犯又分別係同一罪名，顯均係基於概
    括之犯意為之，皆為連續犯，依法分別論以一罪，且除法定刑為無期徒刑外，其
    他依法加重其刑（因法定刑無期徒刑部分不得加重）。又其係以一行為同時觸犯
    意圖販賣而持有第一級毒品罪、意圖販賣而持有第二級毒品罪，及以一行為同時
    觸犯轉讓第一級毒品罪、轉讓第二級毒品罪，均為想像競合犯，應分別從較重之
    意圖販賣而持有第一級毒品罪及轉讓第一級毒品罪論處。被告所犯侵占離本人所
    持有之物、行使變造特種文書及行使偽造私文書等三罪間，有方法、結果之牽連
    關係，屬牽連犯，應從較重之行使偽造私文書罪處斷。被告所犯上開行使偽造私
    文書、意圖販賣而持有第一級毒品及轉讓第一級毒品罪等三罪間，犯意各別，行
    為互殊，應分論併罰。又被告曾因違反麻醉藥品管理條例案，經法院判處徒刑五
    年二月，於八十八年二月十二日假釋期滿執行完畢之事實，有臺灣高等法院被告
    全國前案紀錄表及台灣高雄地方法院檢察署刑案資料查註紀錄表各一份在卷足參
    ，其於有期徒刑執行完畢後，五年以內再犯有期徒刑以上之本件三罪，均為累犯
    ，除法定刑為無期徒刑外，其他依刑法第四十七條之規定加重其刑。爰審酌被告
    意圖販賣而持有之第一級毒品海洛因及第二級毒品安非他命數量頗鉅，如流出市
    面，危害非小，且為警第一次查獲後仍不知警惕，再次犯案，惡性非輕，其無償
    轉讓李維仁之毒品數量尚微，及犯後坦承部分罪行等一切情狀，分別量處如主文
    所示之刑，同時依其所犯意圖販賣而持有第一級毒品罪之性質，認有褫奪公權之
    必要，爰宣告褫奪公權十年，併定被告應執行之刑。
三、扣案之海洛因九包（合計淨重一０八．五四，即四三．六０公克＋六四．九四公
    克）、第二級毒品安非他命八包（驗後毛重一一三三．六六公克，即五八．０二
    ＋一０七五．六四公克），均係毒品，均依毒品危害防制條例第十八條第一項前
    段之規定，沒收銷燬之（鑑驗中所費失之毒品，既已滅失，爰不再諭知沒收銷燬
    ）；扣案之毒品研磨機一台、壓模機一台、電子秤二台、插電式加熱器一支、計
    算機一台、削尖塑膠吸管二支及分裝毒品用夾鏈袋二批，則係被告所有且係供上
    開意圖販賣而持有毒品所用，應依同條例第十九條第一項之規定，宣告沒收。至
    李維仁所持有被告轉讓之海洛因一包（淨重０．四七公克）、安非他命一包（驗
    後毛重二．一四公克），已離被告之持有，自應於李維仁違反毒品危害防制條例
    案中宣告沒收；又扣案之安非他命吸食器一組殘留海洛因夾鏈袋一個，非被告供
    本件犯罪所用之物，是本院均不予宣告沒收。另查獲被告所持有之第二級毒品大
    麻一包（重０．九五公克，包裝重０．六七公克），數量不多，又有捲大麻用菸
    紙一盒同時扣案，被告辯稱係供自己所施用，尚與常情不悖，應於被告施用毒品
    案中宣告沒收，故本院亦不為沒收之諭知。
四、公訴意旨雖未論及被告所犯上開刑法第三百三十七條侵占離本人所持有之物罪，
    惟此部分與起訴部分具牽連犯關係，屬裁判上一罪，為起訴效力所及，本院自得
    併予審究，附此敘明。
據上論斷，應依刑事訴訟法第二百九十九條第一項前段，毒品危害防制條例第五條第
一項、第二項、第八條第一項、第二項、第十八條第一項前段、第十九條第一項，刑
法第十一條、第五十六條、第三百三十七條、第二百十六條、第二百十條、第二百十
二條、第五十五條、第四十七條、第五十一條第五、九款、第三十七條第二項、第二
百十九條、第三十八條第一項第二款，罰金罰鍰提高標準條例第一條前段，判決如主
文。
中      華      民      國      九十一      年    一    月    十七      日
                                  臺灣高雄地方法院刑事庭
                                      法  官    吳  宏  榮
右正本證明與原本無異。
如不服本判決，應於判決送達後十日內，向本院提出上訴狀。
                                      書記官    呂  怜  勳
中      華      民      國      九十一      年    一    月    十七      日
附錄本案論罪科刑法條：
毒品危害防制條例第五條第一項、第二項
意圖販賣而持有第一級毒品者，處無期徒刑或十年以上有期徒刑，得併科新臺幣七百
萬元以下罰金。
意圖販賣而持有第二級毒品者，處五年以上有期徒刑，得併科新臺幣五百萬元以下罰
金。
毒品危害防制條例第八條第一項、第二項
轉讓第一級毒品者，處一年以上七年以下有期徒刑，得併科新臺幣一百萬元以下罰金
。
轉讓第二級毒品者，處六月以上五年以下有期徒刑，得併科新臺幣七十萬元以下罰金
。
刑法第三百三十七條
意圖為自己或第三人不法之所有，而侵占遺失物、漂流物或其他離本人所持有之物者
，處五百元以下罰金。
刑法第二百十六條
行使第二百十條至第二百十五條之文書者，依偽造、變造文書或登載不實事項或使登
載不實事項之規定處斷。
刑法第二百十二條
偽造、變造護照、旅券、免許證、特許證及關於品行、能力、服務或其他相類之證書
、介紹書，足以生損害於公眾或他人者，處一年以下有期徒刑，拘役或三百元以下罰
金。
刑法第二百十條
偽造、變造私文書，足以生損害於公眾或他人者，處五年以下有期徒刑。
